【裁判字號】    95,毒抗,241
【裁判日期】    950508
【裁判案由】    聲請強制戒治
【裁判全文】
臺灣高等法院臺中分院刑事裁定         95年度毒抗字第241號
抗  告  人
即  被  告  甲○○
                      樓
                    現於臺灣臺中看守所
上列抗告人因違反毒品危害防制條例案件，經檢察官聲請強制戒
治，不服臺灣臺中地方法院中華民國95年3月7日裁定（95年度毒
聲字第276號），提起抗告，本院裁定如下：
    主  文
抗告駁回。
    理  由
一、本件抗告人即被告甲○○因施用第1級、第2級毒品，經臺灣
    彰化地方法院以 94年度毒聲字第245號裁定將其送觀察、勒
    戒後，經臺灣臺中看守所附設勒戒處所認有繼續施用毒品之
    傾向，有該所民國95年2月8日中所坤衛字第0951200036號函
    檢送之有無繼續施用毒品傾向評估標準紀錄表、有無繼續施
    用毒品傾向證明書在卷可按。足見抗告人確有繼續施用毒品
    之傾向，原審因而裁定抗告人令入戒治處所，施以強制戒治
    ，其期間為 6個月以上，至無繼續強制戒治之必要時為止，
    但最長不得逾1年。
二、抗告意旨略以：抗告人於 95年1月17日進入臺中看守所附設
    勒戒處所執行觀察、勒戒，迄今已逾 2個月之執行期間，抗
    告人不僅未獲釋放，原法院竟於執行期滿後再以抗告人有繼
    續施用毒品之傾向為由，裁定抗告人令入戒治處所施以強制
    戒治，於法顯有未合。再抗告人於94年11月25日入監服刑，
    於觀察、勒戒期滿後，尚有 7年多殘刑須接續執行，實難認
    有繼續施用毒品之傾向，原審徒以與事實不符之評估結果，
    裁定抗告人令入戒治處所，施以強制戒治，實難令抗告人心
    服，爰依法提起本件抗告，請求撤銷原裁定等語。
三、經查：(一)按觀察勒戒處分執行條例第8條第2項後段規定：「
    受觀察、勒戒人經觀察、勒戒結果，有繼續施用毒品傾向者
    ，於勒戒處所依法院裁定移送戒治處所施以強制戒治前，應
    繼續收容。其收容期間，計入戒治期間」。依此規定，受觀
    察、勒戒人經觀察、勒戒結果，有繼續施用毒品傾向者，尚
    不得釋放，而應繼續收容，俟法院裁定送達後，逕移送戒治
    處所施以強制戒治，僅其收容期間應計入戒治期間而已，要
    不生法院裁定送達逾觀察、勒戒之 2個月期間即應釋放之問
    題。本件抗告人既經原審認定有繼續施用毒品傾向，勒戒處
    所於法院裁定抗告人移送戒治處所施以強制戒治前，自應依
    法繼續收容，又收容期間亦計入戒治期間，於抗告人並無不
    利，抗告人前開所指執行期滿未獲釋放，原審逾期違法裁定
    一節，對法律規定容有誤解。(二)次按有無繼續施用毒品傾向
    之評估標準，依勒戒處所評分說明手冊規定，係以人格特質
    、臨床徵候及環境相關因素3項合併計算分數：1.分數100分
    至71分，判定為有繼續施用毒品傾向。2. 50至0分判定為無
    繼續施用毒品傾向。3.70分至51分間判定有繼續施用毒品傾
    向之原則為有下列各項之一者：(1)缺乏病識感或戒治動機者
    。(2)第1級毒品使用者。(3)有煙毒前科者。 (4)有礙家庭、社
    會和諧與安寧者。若無以上各項之一，惟判定者認為個案「
    有繼續施用毒品傾向」者，應在「有無繼續施用毒品傾向證
    明書」詳細說明欄內載明，並於綜合判斷項下勾選「有繼續
    施用毒品傾向」。4.分數為50分以下，原本應列為「無繼續
    施用毒品傾向」，但綜合評分者根據臨床實務，有具體事證
    ，認為個案「有繼續施用毒品傾向」者，以綜合評分者所評
    估為準，惟須在「有無繼續施用毒品傾向證明書」詳細說明
    欄載明具體事證。判定者判定人格特質、臨床徵候及環境相
    關因素合計3項分數，固係供為判定者判定 「有無繼續施用
    毒品傾向」之審酌標準，但非唯一標準。綜合評分者，應根
    據臨床實務，有具體事證，認為個案「有繼續施用毒品傾向
    」者，以綜合評分者所評估為準。本件抗告人經臺灣臺中看
    守所附設勒戒處所評分結果，在人格特質之評估方面：毒品
    犯罪相關司法紀錄5筆，每筆10分，小計 50分，一年內再犯
    加重計分5分，合計55分；臨床徵候方面：多重藥物使用 （
    10分），使用期間超過1年（10分），合計 20分；環境相關
    因素方面：社會功能不良（5分），合計為5分，總得分為80
    分。另綜合評分者在「有無繼續施用毒品傾向證明書」綜合
    判斷項下勾選「有繼續施用毒品傾向」，此有前開「有無繼
    續施用毒品傾向評估標準紀錄表」及「有無繼續施用毒品傾
    向證明書」各 1紙附卷可稽。則該勒戒處所綜合評分者依個
    案之臨床實務及具體事證，判定抗告人為「有繼續施用毒品
    傾向」，業已遵循說明手冊臚列之判斷準則，因毒品危害防
    制條例第20條第2 項關於強制戒治之規定，係屬強制規定，
    只要被判定有「有繼續施用毒品傾向」，法院於裁定時並無
    任何斟酌之餘地，原審依憑勒戒處所綜合評分者所為上開判
    定抗告人「有繼續施用毒品之傾向」之結果，裁定抗告人令
    入戒治處所，施以強制戒治，並無不合。抗告人空言指摘評
    估結果與事實不符云云，殊無可採。綜上所述，抗告人以前
    揭抗告理由，指摘原裁定不當，皆無足取，從而原審裁定抗
    告人令入戒治處所，施以強制戒治，其期間為 6月以上，至
    無繼續強制戒治之必要時為止，但最長不得逾 1年，其認事
    用法，誠屬適切，本件抗告為無理由，應予駁回。
四、據上論結，應依刑事訴訟法第412條，裁定如主文。
中    華    民    國    95    年    5     月    8     日
              刑事第九庭  審判長法  官  陳  筱  珮
                                法  官  趙  春  碧
                                法  官  余  仕  明
上列正本證明與原本無異。
不得再抗告。
                                書記官  林  玉  惠
中    華    民    國    95    年    5     月    9     日
                                                      Ｒ


司法院資訊處製作；財團法人民間司法改革基金會備份。
